臺灣高等法院花蓮分院刑事裁定　　　　　100年度抗字第112號
抗　告　人
即　被　告　游智弘
上列抗告人因違反毒品危害防制條例案件，不服臺灣花蓮地方法
院中華民國100年12月13日100年度訴字第356號羈押裁定，提起
抗告，本院裁定如下：
    主  文
抗告駁回。
    理  由
一、抗告意旨略以：檢方採用抗告人游智弘半年前、一年前通話
    之監聽譯文，警方亦勾串證人為對抗告人不利之證據，並依
    此證據來起訴抗告人，叫抗告人如何應對？實則監聽譯文係
    遭警方加油添醋，本案根本沒有主要之證物「毒品」，抗告
    人與友人以電話聯絡相約見面，都可栽贓抗告人意圖販賣及
    轉讓毒品之犯行，令人難以信服。且今年2月間抗告人曾經
    因「吳清鴻」之案件至檢方作證，當時警方告知抗告人檢方
    要辦的是吳清鴻而非抗告人，只要說有就可以了，當時抗告
    人並無吸食毒品，警方卻要抗告人承認有吸食毒品，且要抗
    告人指認吳清鴻有販賣毒品給抗告人，而今同一檢察官又用
    同一手法來承辦抗告人販賣及轉讓毒品之案件，實令人無法
    信服法律之公平正義。再者，抗告人遭羈押、禁止接見通信
    ，完全與世隔絕，根本無法行使法律所賦予之正當防禦權利
    。又年關將屆，抗告人之女兒即將出世，抗告人卻無法親自
    迎接新生命，甚感無奈！懇請法院開恩，准許抗告人與未婚
    妻及家人通信。為此乃依法提起抗告，請求本院撤銷原裁定
    ，或准許抗告人接見通信等語。
二、按司法院大法官會議釋字第665號解釋理由書中明載：「刑
    事訴訟法第101條第1項第3款規定之羈押，係因被告所犯為
    死刑、無期徒刑或最輕本刑為5年以上有期徒刑之罪者，其
    可預期判決之刑度既重，該被告為規避刑罰之執行而妨礙追
    訴、審判程序進行之可能性增加，國家刑罰權有難以實現之
    危險，該規定旨在確保訴訟程序順利進行，使國家刑罰權得
    以實現，以維持重大之社會秩序及增進重大之公共利益，其
    目的洵屬正當。又基於憲法保障人民身體自由之意旨，被告
    犯上開條款之罪嫌疑重大者，仍應有相當理由認為其有逃亡
    、湮滅、偽造、變造證據或勾串共犯或證人等之虞，法院斟
    酌命該被告具保、責付或限制住居等侵害較小之手段，均不
    足以確保追訴、審判或執行程序之順利進行，始符合該條款
    規定，非予羈押，顯難進行追訴、審判或執行之要件，此際
    羈押乃為維持刑事司法權有效行使之最後必要手段，於此範
    圍內，尚未逾越憲法第23條規定之比例原則，符合本院釋字
    第392號、第653號、第654號解釋意旨，與憲法第8條保障人
    民身體自由及第16條保障人民訴訟權之意旨，尚無違背。」
    揆諸上揭說明，可知被告有刑事訴訟法第101條第1項第3款
    之重罪羈押原因外，尚要求附加考量被告是否有相當理由認
    為其有逃亡、湮滅、偽造、變造證據或勾串共犯或證人等之
    虞。而依法條之體系解釋，該等附加考量與單純考量同條第
    1項第1款、第2款之羈押原因仍有程度之不同應予區別，其
    條件當較寬鬆。良以重罪常伴有逃亡、滅證之高度可能，係
    趨吉避凶、脫免刑責、不甘受罰之基本人性，倘一般正常之
    人，依其合理判斷，可認為該犯重罪嫌疑重大之人具有逃亡
    或滅證之相當或然率存在，即已該當「相當理由」之認定標
    準，不以達到充分可信或確定程度為必要。以量化為喻，若
    依客觀、正常之社會通念，認為其人已有超過50％之逃亡、
    滅證可能性者，當可認具有相當理由認為其有逃亡、滅證之
    虞。此與前2款至少須有80％以上，始足認有該情之虞者，
    自有程度之差別。亦即伴同重罪羈押考量之逃亡、串證之虞
    其理由強度可能未必足夠成為單獨之羈押原因，然得以與重
    罪羈押之羈押原因互佐。再其認定，固不得憑空臆測，但不
    以絕對客觀之具體事實為限，若有某些跡象或情況作為基礎
    ，即無不可（最高法院98年度台抗字第668、791號裁定要旨
    參照）。
三、經查：
  (一)原裁定以抗告人有刑事訴訟法第101條第1項第1、2、3款之
    理由，且犯罪嫌疑重大，非予羈押，顯難進行追訴、審判或
    執行，因而准予羈押並禁止接見通信。經核抗告人所涉犯之
    罪名為毒品危害防制條例第4條第1項、第2項之販賣第一級
    及第二級毒品罪，屬法定最輕本刑5年以上有期徒刑之重罪
    ，符合前揭刑事訴訟法第101條第1項第3款之情形；又依證
    人林長成、崔德昌、吳家銘、孔杰民、張士軒、楊家和、宋
    振豐、江明桂等人於警詢及偵查中之證述及卷附通訊監察譯
    文等證據，實已足認抗告人有高度犯罪嫌疑，而抗告人經原
    審法院訊問後均矢口否認犯行，本院審酌抗告人既屬犯嫌重
    大且所涉為最輕本刑5年以上有期徒刑之罪，則抗告人可預
    期判決之刑度既重，有相當理由足認抗告人有逃亡之虞，非
    予羈押顯難進行追訴、審判，符合前揭刑事訴訟法同條項第
    1款之情形；而抗告人之供述與前揭證人之證述不符，如不
    予羈押，確有湮滅、偽造、變造證據或勾串共犯或證人之虞
    ，符合前揭刑事訴訟法同條項第2款之情形。原審認定抗告
    人有前揭刑事訴訟法同條項第1、2、3款之事由，且犯罪嫌
    疑重大，如不予羈押顯難進行追訴、審判或執行，因而裁定
    羈押並禁止接見通信及授受物件，於法並無不合。
  (二)抗告意旨空泛指摘檢方及警方勾結證人故意陷抗告人入罪，
    惟並未具體提出檢方及警方於採證上有何具體不法事證，而
    警方依法對抗告人實施監聽，有卷附臺灣花蓮地方法院所核
    發100年度聲監字第47號通訊監察書為據（見臺灣花蓮地方
    法院檢察署100年度他字第855號卷第56頁），尚難認警方有
    何不法採證之舉措，抗告意旨此部分辯解，並無可採；抗告
    人又稱遭羈押禁見將影響其訴訟上防禦權云云，然本件依刑
    事訴訟法第31條第1項之規定，係屬強制辯護案件，且財團
    法人法律扶助基金會花蓮分會亦可派專員接見探視抗告人，
    對抗告人之訴訟權已有所保障，當不致有抗告人所擔心之訴
    訟防禦權遭剝奪之疑慮，原裁定禁止抗告人接見通信及授受
    物件，亦未違反比例原則；抗告人另以女兒即將出世為由請
    求解除接見通信之限制，惟抗告人既有勾串共犯或證人之虞
    ，已如上述，原審衡酌移審案件進度及相關卷證資料後，認
    抗告人罪嫌重大，有相當之客觀事實，足徵其確有與證人勾
    串及湮滅證據之虞，非予羈押，顯難進行審判或日後之執行
    ，且有羈押之必要，乃依上開規定，裁定自民國100年12月1
    3日起羈押抗告人並禁止接見通信及授收物件，核屬適法允
    當。抗告人所執前詞指摘原審羈押裁定不當，為無理由，應
    予駁回。
據上論斷，應依刑事訴訟法第412條，裁定如主文。
中    華    民    國   100    年    12    月    22    日
                  刑事庭審判長法  官 謝志揚
                              法  官 林慶煙
                              法  官 張健河
以上正本證明與原本無異。
本件不得再抗告。
中    華    民    國   100    年    12    月    22    日
                              書記官 徐文彬